【裁判字號】    95,訴,325
【裁判日期】    950529
【裁判案由】    違反台灣地區與大陸地區人民關係條例等
【裁判全文】
臺灣基隆地方法院刑事判決               95年度訴字第325號
公  訴  人    臺灣基隆地方法院檢察署檢察官
被      告    乙○○
指定辯護人    本院公設辯護人甲○○
上列被告因違反台灣地區與大陸地區人民關係條例等案件，經檢
察官聲請簡易判決處刑（九十四年度偵字第四一三五號），茲本
本院認有刑事訴訟法第四百五十一條之一第四項但書第二款情形
，改依通常程序審理並判決如下：
    主  文
乙○○共同使大陸地區人民非法進入台灣地區，處有期徒刑陸月
，如易科罰金，以佰元即新台幣玖佰元折算壹日。
    事  實
一、乙○○係台灣地區人民，明知大陸地區人民非經主管機關許
    可，不得進入臺灣地區，且不得使大陸地區人民非法進入臺
    灣地區，其經由楊恩潭（另案偵審）之媒介安排，明知大陸
    地區人民張慧霞係大陸地區人民，因嚮往臺灣自由民主生活
    ，亟欲至臺灣打工賺錢，並無結婚真意，竟貪圖得以免費前
    往大陸旅遊及可得新台幣（下同）一萬元之報酬，而與楊恩
    潭、張慧霞共同基於行使公務員登載不實，暨使張慧霞非法
    進入臺灣地區之犯意聯絡，以假結婚方式使張慧霞進入臺灣
    地區打工。乙○○旋於民國九十二年四月十五日，由楊恩潭
    提供機票及費用，自桃園中正機場搭機前往黑龍江省旅遊，
    並於同年月廿一日與張慧霞在黑龍江省為虛偽之公證結婚，
    並辦理虛偽結婚登記，藉以取得（２００３）黑公內民証字
    第一０四六號結婚證明書。乙○○旋於翌（廿二）日返回臺
    灣，交由楊恩潭持前開結婚公證書向財團法人海峽交流基金
    會（下稱海基會）辦理認證證明，乙○○即於同年五月卅日
    持取得海基會之証明書及上開結婚公證書，至基隆市中正區
    戶政事務所填具結婚登記申請書辦理結婚登記，使該戶政事
    務所承辦戶籍登記之公務員在形式審查後，將此乙○○與大
    陸地區人民張慧霞結婚之不實事項登載於其職務上所掌管之
    戶籍登記簿之公文書，並據以核發戶籍謄本，足以生損害於
    戶政機關對於戶政資料管理之正確性。
二、乙○○於辦妥上開不實之結婚登記後，於九十二年六月三日
    ，以申請大陸地區人民配偶張慧霞來臺探親為名，持已填妥
    之「大陸地區人民進入臺灣地區旅行申請書」、「大陸地區
    人民進入臺灣地區保證書」及上開公務員登載不實之戶籍謄
    本之公文書等資料，向內政部警政署入出境管理局申請大
    陸地區人民張慧霞以探親名義入境臺灣地區而行使之，使內
    政部警政署入出境管理局承辦之公務員為實質審查後，核准
    發給大陸地區人民張慧霞中華民國台灣地區旅行證，足以生
    損害於內政部警政署入出境管理局核發中華民國台灣地區旅
    行證之正確性。張慧霞即持該旅行證，於同年八月廿三日進
    入臺灣地區打工，並於同年十一月廿七日與乙○○辦妥離婚
    登記。嗣因經警列為行方不明人口，遭查獲逮捕後，於同年
    月卅日逕送強制出境。
三、案經基隆市警察局第四分局報請臺灣基隆地方法院檢察署檢
    察官偵查起訴。
    理  由
一、前揭事實，業據被告乙○○於警、偵訊及本院調查、審理時
    均供承不諱，核與証人楊恩潭供証情節一致，此外，復有中
    華人民共和國結婚證明書、結婚公証書、財團法人海峽交流
    基金會証明、乙○○戶籍資料及大陸地區人民進入臺灣地區
    旅行證申請書、保證書影本、張慧霞之中華民國臺灣地區旅
    行證影本及二人之入出境資料等在卷可資佐證，本案事證明
    確，被告犯行已堪認定，自應依法論科。
二、核被告所為，係犯刑法第二百十六條、第二百十四條之行使
    使公務員登載不實文書罪及修正前台灣地區與大陸地區人民
    關係條例第七十九條第一項之使大陸地區人民非法進入台灣
    地區罪。被告行為後，台灣地區與大陸地區人民關係條例第
    七十九條於九十二年十月廿九日修正公布，增列第二項圖利
    犯行，並處以三年以上，十年以下之重刑，該新法條並於同
    年十二月卅一日施行，比較新舊法，以修正前舊法較有利於
    被告，自應依刑法第二條第一項但書，適用裁判前有利於被
    告之法律，先此敘明。又被告前揭行使偽造使公務員登載不
    實文書之犯行與楊恩潭及張慧霞間，使大陸地區人民非法進
    入台灣地區之犯行，亦與楊恩潭間，分別有犯意聯絡，行為
    分擔，均為共同正犯，又其使公務員為登載不實之低度行為
    ，應為嗣後行使之高度行為所吸收，不另論罪。至所犯前開
    二罪，有方法、結果之牽連關係，應從一重之使大陸地區人
    民非法入境罪處斷。爰審酌本案被告之品行、智識，圖利為
    來台打工女子假結婚而為之犯罪動機、手段、方法、因而使
    大陸女子來台對我入出境及社會治安之影響非輕，惟犯後尚
    能供承不諱，態度亦稱良好，且所得非高等一切情狀，乃從
    輕量處如主文所示之刑，並諭知易科罰金之折算標準，以資
    懲儆。
三、至公訴人認本案被告係主動向警方自首一節，核與卷附警訊
    筆錄記載被告係經警規勸方坦承犯行，核屬自白，且參以與
    其假結婚來台之張慧霞，前係遭警查獲並強制遣送出境，是
    偵查犯罪職權之公務員應已知被告涉有犯行，方為規勸，要
    與自首之要件不符，無從依此減輕其刑，附此敘明。
四、據上論斷，應依刑事訴訟法第二百九十九條第一項前段，修
    正前台灣地區與大陸地區人民關係條例第七十九條第一項，
    刑法第十一條前段、第二條第一項但書、第二十八條、第二
    百十六條、第二百十四條、第五十五條、第四十一條第一項
    前段，罰金罰鍰提高標準條例第二條，現行法規所定貨幣單
    位折算新台幣條例第二條，判決如主文。
本案經檢察官丙○○到庭執行職務。
中    華    民    國    95    年    5     月    29    日
                  刑事第五庭審判長法  官  陳志祥
                                  法  官  楊皓清
                                  法  官  陳玉雲
以上正本證明與原本無異。
對於本件判決如有不服，應於收受送達後10日內，向本院提出上
訴書狀，上訴於臺灣高等法院，並按他造當事人之人數附具繕本
。
中    華    民    國    95    年    5     月    30    日
                                  書記官  王毓嫻
附錄論罪法條
修正前臺灣地區與大陸地區人民關係條例第79條第1項
違反第15條第1款規定者，處5年以下有期徒刑、拘役或科或併科
新臺幣50萬元以下罰金。
中華民國刑法第216條
(行使偽造變造或登載不實之文書罪)
行使第210條至第215條之文書者，依偽造、變造文書或登載不實
事項或使登載不實事項之規定處斷。
中華民國刑法第214條
(使公務員登載不實罪)
明知為不實之事項，而使公務員登載於職務上所掌之公文書，足
以生損害於公眾或他人者，處3年以下有期徒刑、拘役或500元以
下罰金。


司法院資訊處製作；財團法人民間司法改革基金會備份。
